【裁判字號】    96,交聲,1975
【裁判日期】    970131
【裁判案由】    交管條例聲異
【裁判全文】
臺灣板橋地方法院交通事件裁定        96年度交聲字第1975號
異  議  人
即受處分人  甲○○?男?53歲.
上列異議人即受處分人因違反道路交通管理處罰條例案件，對於
交通部公路總局臺北區監理所於民國九十六年十一月二十六日所
為北監自裁字裁四○－ＡＢＹ七八三五○三號裁決，聲明異議，
本院裁定如下：
    主  文
異議駁回。
    理  由
一、按汽車駕駛人，行經有燈光號誌管制之交岔路口闖紅燈者，
    處新臺幣（下同）一千八百元以上五千四百元以下罰鍰，並
    記違規點數三點，道路交通管理處罰條例第五十三條、第六
    十三條第一項第三款定有明文。次按行為人有違反道路交通
    管理處罰條例而經當場舉發之情形者，被查獲之駕駛人或行
    為人為受處分人時，應於填記通知單後將通知聯交付該駕駛
    人或行為人簽名或蓋章收受之；拒絕簽章者，仍應將通知聯
    交付該駕駛人或行為人收受，並記明其事由及交付之時間，
    民國九十年五月三十日修正公布，並於同年六月一日施行之
    違反道路交通管理事件統一裁罰基準及處理細則第十一條第
    一項第一款已有規定，本件交通違規遭當場舉發時點係於九
    十一年十一月二十六日，自應適用斯時有效之當場舉發程序
    為合法送達之。
二、本件異議人即受處分人甲○○於九十一年十一月二十六日下
    午十時許，駕駛車號ＢＵ－二八九○號自用一般小客車行經
    臺北市○○路○段與延吉街口時，因由東向南方向闖越紅燈
    左轉，經臺北市政府警察局松山分局警備隊員警黃智偉發現
    當場攔停製單開罰，受處分人拒絕在舉發違反道路交通管理
    事件通知單（下稱舉發通知單）之收受通知聯者簽章欄處簽
    名，該員警乃記明該事由後依法舉發而合法送達之，嗣受處
    分人未於九十一年十二月十日應到案日期前提出申訴，原處
    分機關乃於九十六年十一月二十六日依道路交通管理處罰條
    例第五十三條第一項及違反道路交通管理事件統一裁罰基準
    表之規定，裁處受處分人五千四百元罰鍰，並依同條例第六
    十三條（裁決書漏載第一項第三款）規定並記違規點數三點
    。
三、異議人即受處分人甲○○固於聲明異議狀及本院訊問中對於
    上述時間、地點經警攔停舉發一事不否認，惟矢口否認有何
    違反道路交通管理處罰條例之行為，辯稱：伊未闖紅燈，且
    員警將未簽署之罰單留中，伊未收到任何繳交罰款單據，如
    何於限定期間繳納云云。經查，本件異議人違規遭警當場攔
    停舉發，異議人拒簽拒收一節，業據舉發員警於舉發通知單
    之收受通知聯者簽章欄載明該等事由，有該舉發通知單附卷
    可證，是員警已依首揭規定為合法送達異議人一事，應堪認
    定，先此敘明。異議人於上揭時、地行經有燈光號誌管制之
    交岔路口，違規闖越紅燈左轉行駛一節，業據本件舉發員警
    即證人黃智偉於本院訊問時到庭結證稱：「（問：當時舉發
    的情形為何？）．．。我的印象是當時異議人有拒絕在舉發
    單簽名，當時違規地點是一個丁字路口，那裡斑馬線如果東
    向西左轉往南的話要等到紅燈才可以左轉，如果民眾要左轉
    的話沒有辦法轉過去，我們會依照比例原則來認定駕駛人是
    否有闖紅燈。」、「當時異議人違規狀況就是紅燈的時候他
    東向西直行往南左轉延吉街而當時燈號是紅燈，燈號位置就
    是我圖示的號誌部分，我們取締的時候是看延吉街這邊燈號
    是綠燈之後會等左轉幾台，大約四、五台之後再有左轉的車
    輛我們就會攔下來，攔下的車子我們就會認定是闖紅燈。」
    、「（問：後來異議人為何拒絕簽名？）因為異議人認為他
    沒有闖紅燈，但是我們確信他有闖紅燈。」、「原則上我們
    取締的時候，有的駕駛人都是跟著前車在走沒有注意號誌，
    我認為當時異議人可能跟著前車走然後看到前車左轉也跟著
    左轉，但是異議人車子距離前車還是有一段距離，他也是要
    趕時間左轉才會造成違規的行為。」、「異議人所謂的第一
    個號誌到延吉街口的號誌差不多是在八德路的巷口那裡，這
    二個號誌中間至少有三十公尺以上，八德路三段九十九巷那
    裡沒有設置號誌，是在下一個路口才有設置號誌，這個號誌
    是設在八德路跟延吉街口，二個號誌不可能同時變燈，一定
    是有些間隔，如果照異議人陳述的話，他應該過了第一個號
    誌之後，看到前車左轉他也就跟著左轉。在現場那裡不可能
    讓車子停下，延吉街出來可以左轉及右轉，左轉的車子在八
    德路三段與北寧路口那裡，延吉街左轉的話一定會塞住，如
    果車子要在那裡等停的話是不太可能的，如果異議人有在那
    裡等的話，我們警察會看到。我並沒有看到異議人有停等的
    動作。」等語明確（見卷附本院九十七年一月九日訊問筆錄
    ），觀諸證人所言，就燈號情形及設置位置、執勤所處位置
    、異議人行駛路徑及闖紅燈過程等情節詳述具體明確，未有
    悖情理之誤，復有其當庭呈畫之現場圖示以輔說明，又經本
    院以電子地圖量測證人所陳二號誌間距離，亦與證人所述相
    符，有列印本院註記距離之電子地圖網頁二紙可參，兼衡證
    人即本件舉發員警黃智偉證述與異議人間並無何身分利害業
    務關係，當無嫌隙，衡情應無甘冒偽證罪刑責風險而設詞構
    陷異議人之理，從而，既查無任何證據足資證明執勤員警有
    何捏造事實違法取締之不法情事，並參酌警員執行公務時，
    本身即受有行政懲處責任之監督，且其到庭具結作證，更係
    以刑事責任擔保其證言之真實性，其之證言又與事實無悖，
    是其證述應非子虛，自足採信。而異議人泛言在那個地方間
    隔十幾公尺就有二個號誌，如果伊是第五部車子的話，伊在
    第一個號誌就會被擋下來，不可能過去，伊記憶其不是第二
    部車也是第三部車，因左轉要等對方先行，後來等到伊可以
    走時，要等延吉街這邊變成綠燈其才可通行，如果伊原地不
    動的話，延吉街車輛就沒有辦法直行，伊未有違規，且當時
    時間是十點到十一點間車子應該可以等云云，其所陳既已經
    證人合理詳述解釋並經本院量測距離求證如上，異議人復未
    有何利他證據提出以供本院詳查，其漫言所辯，尚不足採為
    免責之依據，據此，異議人有於上述時、地違規闖越紅燈一
    事應堪認定，本件事證明確，應依法論科。
四、從而，原處分機關依據道路交通管理處罰條例第五十三條第
    一項、第六十三條第一項第三款及違反道路交通管理事件統
    一裁罰基準表之規定，裁處異議人罰鍰五千四百元，並記違
    規點數三點，經核並無違誤，量罰亦甚妥適，應予維持，本
    件異議為無理由，應予駁回。
據上論斷，應依道路交通案件處理辦法第十九條，裁定如主文。
中    華    民    國    97    年    1     月    31    日
                      臺灣板橋地方法院交通法庭
                    ?????  法  官  王綽光
上列正本證明與原本無異。
如不服本裁定，應於裁定送達後五日內向本院提出抗告狀。
                                書記官  許清秋
中    華    民    國    97    年    2     月    1     日


司法院資訊處製作；財團法人民間司法改革基金會備份。
